最高法院刑事判決　　　　　　九十六年度台上字第一六一七號
上　訴　人　甲○○
選任辯護人　洪梅芬律師
　　　　　　李季錦律師
上列上訴人因違反毒品危害防制條例案件，不服台灣高等法院台
南分院中華民國九十三年六月二十三日第二審判決（九十三年度
上訴字第三二九號，起訴案號：台灣台南地方法院檢察署九十二
年度偵字第七七三一號），提起上訴，本院判決如下：
    主  文
上訴駁回。
　　理　由
按刑事訴訟法第三百七十七條規定，上訴於第三審法院，非以判
決違背法令為理由，不得為之。是提起第三審上訴，應以原判決
違背法令為理由，係屬法定要件。如果上訴理由狀並未依據卷內
訴訟資料，具體指摘原判決不適用何種法則或如何適用不當，或
所指摘原判決違法情事，顯與法律規定得為第三審上訴理由之違
法情形，不相適合時，均應認其上訴為違背法律上之程式，予以
駁回。本件上訴人吳偉杰上訴意旨略稱：(一)、證人呂仁豪係持有
、施用毒品而供出毒品來源之人，為擔保其證言之真實性，應有
足以令人確信其陳述為真實之補強證據，始能據以認定上訴人有
罪。原判決以呂仁豪之供述為上訴人論罪之依據，惟呂仁豪在警
詢、偵查中與審判中之供述皆有不同，顯見其證述並非事實，自
無從作為認定上訴人犯罪之證據。李瑞珣在第一審時已供稱其與
上訴人距離蠻遠的，約有五、六公尺，沒有看到他們交錢和交貨
。足見其在警詢及偵查中證述上訴人販賣第三級毒品Ｋ他命，僅
係個人之意見與推測之詞，應不得作為證據，自無從採為呂仁豪
證詞之補強證據。且原判決既謂李瑞珣對帳單內容之陳述，難認
係上訴人販賣毒品之紀錄，呂仁豪亦無吸食Ｋ他命之紀錄，益見
除呂仁豪之陳述外，別無其他證據足資佐證上訴人確有販賣Ｋ他
命之犯行，原判決仍為上訴人有罪之認定，實有認定事實不依證
據、判決不適用法則與適用法則不當之違法。(二)、原判決雖認上
訴人基於意圖營利之概括犯意，連續販賣第三級毒品Ｋ他命予呂
仁豪，惟並無證據可稽。原判決謂上訴人有營利之意思，並非基
於客觀事實而認定，係對證據裁判原則之違反，復以上訴人未能
反證證明基於非營利意圖，與無罪推定之原則亦屬有悖，有判決
不適用法則之違法。又呂仁豪在第一審時證稱與上訴人最後一次
見面時間是民國九十二年二月過年那時候，其既明確指出是過年
那時候與上訴人最後一次見面，顯係對此特定時點印象深刻，應
足採信，則其絕無在同年三、四月間向上訴人買受毒品之可能，
原審對此有利上訴人之證據未予採納，復未說明其理由，有判決
不備理由之違法。且呂仁豪係因持有搖頭丸被警方逮捕，其身上
未搜出有Ｋ他命，尿液檢驗亦無Ｋ他命反應，顯見其無施用Ｋ他
命之習慣，自無向上訴人買Ｋ他命之可能。原審僅以購買毒品非
必供己使用，即謂呂仁豪是否施用Ｋ他命與上訴人有無販賣Ｋ他
命無涉，同有違誤云云。
惟查：原判決綜合全案證據資料，本於事實審法院職權推理之作
用，認定上訴人確有連續三次販賣Ｋ他命予呂仁豪之犯行，因而
撤銷第一審關於販賣第三級毒品部分之判決，改判仍論處上訴人
連續販賣第三級毒品罪刑（處有期徒刑五年二月），已詳細說明
其採證認事之理由。所為論斷，亦俱有卷證資料可資覆按。上訴
意旨對原審之論斷，究有何違背經驗法則或論理法則之違法情形
，並未依據卷內資料，為具體之指摘。且查：毒品交易之買賣雙
方，因具有對向性之關係，為避免施用或持有毒品者嫁禍他人而
虛偽陳述其毒品來源，其供述固應有足以令人確信其陳述為真實
之補強證據，以擔保其真實性，始得據為判決之基礎；然茲所謂
之補強證據，並非以證明犯罪構成要件之全部事實為必要，倘得
以佐證其就毒品來源之供述非屬虛構即已足，亦不以直接證據為
限。原判決已說明除呂仁豪於警詢時、偵查中、第一審及原審時
，均始終證述其確在台南縣永康市「光速ＰＵＢ」內，先後三次
向上訴人購買Ｋ他命外，復經上訴人同居女友李瑞珣在警詢時、
偵查中及第一審時供證：上訴人有販賣Ｋ他命，其偕同上訴人前
往「光速ＰＵＢ」時，上訴人曾在該店內販賣等語。則原審以李
瑞珣前揭證述與呂仁豪供證向上訴人購買毒品之地點相符，資為
呂仁豪所證其先後三次向上訴人購買Ｋ他命等供述證據應可採信
之補強，與證據法則自屬無違。而李瑞珣係就其與上訴人在「光
速ＰＵＢ」內時，所見上訴人販賣Ｋ他命之親身經歷事實而為陳
述，雖曾稱未目睹上訴人與人交易毒品之全部詳細過程，然其在
第一審經檢察官詰以：「於警詢中陳述：甲○○販賣的毒品種類
、數量、金額，是否因為你有陪同他去賣，所以才知道？」時，
答以：「是的」，復經辯護人詰以：「是否有陪甲○○去賣，其
時間、地點？」時，亦答稱：「九十二年三月間，地點在『光速
ＰＵＢ』。」（見一審卷第四七至四八頁）則其既係就在場親眼
所見而得知之事項為證述，即非單純之個人意見或推測之詞，依
法自具證據能力。又原判決已說明上訴人與呂仁豪並非至親好友
，依渠等間就上開毒品所為有償交易，參酌毒品販賣應負之重大
罪責風險，上訴人出售Ｋ他命予呂仁豪，主觀上顯有營利意圖之
理由。此係事實審法院採證認事之適法職權行使，其論述既合於
論理法則復不違背社會通常經驗之理性判斷，與證據法則即屬無
悖。茲上訴意旨對原審此部分之論斷，既亦未依據卷內資料，具
體指摘有如何違背法令之情形，徒以原判決附帶敘明之「除足反
證其確係另基於某種非圖利本意之關係外」等語，即謂與無罪推
定原則有悖云云，據以指摘原判決違法，係以自己片面主觀之說
詞，對原判決已詳加論述之事項，漫事指摘，難認係適法之第三
審上訴理由。其餘上訴意旨所執各詞，原判決或已在理由中論斷
綦詳，並無上訴意旨所指之違法情形；或係就原審採證認事之職
權行使或與犯罪構成要件無涉之枝節漫為單純之事實上爭辯，依
首開說明，自難認係適法之第三審上訴理由。其就販賣第三級毒
品部分之上訴，違背法律上之程式，應予駁回。又第三審上訴書
狀，應敘述上訴之理由，其未敘述者，得於提起上訴後十日內補
提理由書於原審法院，已逾上述期間，而於第三審法院未判決前
仍未提出上訴理由書狀者，第三審法院應以判決駁回之，刑事訴
訟法第三百八十二條第一項、第三百九十五條後段規定甚明。上
訴人就連續轉讓第二級毒品部分，不服原審判決，於九十三年七
月二十一日提起上訴，並未敘述此部分之上訴理由，迄今逾期已
久，於本院未判決前仍未提出，依上開規定其此部分上訴亦非合
法，同應駁回。
據上論結，應依刑事訴訟法第三百九十五條，判決如主文。
中　　華　　民　　國　九十六　年　  三 　 月  二十九　日
                      最高法院刑事第十庭
                          審判長法官  謝　俊　雄
                                法官  陳　世　雄
                                法官  魏　新　和
                                法官  吳　信　銘
                                法官  徐　文　亮
      本件正本證明與原本無異
                                      書  記  官
中　　華　　民　　國　九十六　年    四  　月　  三    日
                                                    m
